臺灣雲林地方法院刑事判決
110年度交訴字第57號
公  訴  人  臺灣雲林地方檢察署檢察官
被      告  王一儒


上列被告因公共危險等案件，經檢察官提起公訴（110年度偵字
第2177號），被告於本院準備程序進行中，就被訴事實為有罪之
陳述，經本院告知簡式審判程序意旨，並聽取檢察官及被告之意
見後，本院合議庭裁定由受命法官獨任依簡式審判程序審理，並
判決如下：
    主  文
王一儒犯過失致人於死罪，處有期徒刑柒月；又犯肇事致人死亡
逃逸罪，處有期徒刑壹年參月。應執行有期徒刑壹年捌月。
    事  實
一、王一儒於民國110年2月19日晚間7時46分許，駕駛車牌號碼0
    00-0000號自用小貨車（下稱肇事車輛），沿雲林縣西螺鎮
    頂湳里145縣道由南往北方向行駛，行經雲林縣西螺鎮頂湳
    里縣道145台電電桿新社107A北側20公尺附近時，本應注意
    汽車行駛時，駕駛人應注意車前狀況及兩車並行之安全間隔
    ，隨時採取必要之安全措施，而依當時天候晴、夜間有照明
    、柏油路面、乾燥無缺陷、無障礙物、視距良好，並無不能
    注意之情事，竟疏未注意車前狀況而貿然前行，適有廖義松
    騎乘腳踏自行車（下稱廖義松腳踏車）於肇事車輛前方，王
    一儒遂駕駛肇事車輛自後方撞擊廖義松腳踏車，廖義松因此
    摔落水溝受有頭部外傷之傷害，並導致中樞神經性休克而死
    亡。
二、王一儒於肇事後，已預見其駕駛肇事車輛發生交通事故，極
    有可能因此致人死亡，竟仍基於縱使駕車肇事致人死亡後離
    去也不違背其本意之肇事逃逸未必故意，於肇事後未通知警
    察機關到場處理，或留在現場對廖義松進行必要的救護及其
    他援助措施，復未留下任何聯絡方式，旋即駕駛肇事車輛離
    開肇事現場。
三、案經廖義松之胞兄廖慶將訴由雲林縣警察局西螺分局報告臺
    灣雲林地方檢察署檢察官偵查起訴。
    理  由
壹、程序部分：
    本件被告王一儒於準備程序中，先就被訴事實為有罪之陳述
    ，且其所犯亦係死刑、無期徒刑、最輕本刑為3 年以上有期
    徒刑以外之罪，經法官告知簡式審判程序之旨，並聽取檢察
    官及被告之意見後，本院合議庭依刑事訴訟法第273 條之1
    第1 項之規定，裁定由受命法官獨任進行簡式審判程序，是
    本案之證據調查，依刑事訴訟法第273 條之2 規定，不受同
    法第159 條第1 項、第161 條之2 、第161 條之3 、第163
    條之1 及第164 條至第170 條規定之限制，合先敘明。
貳、實體部分：
一、認定犯罪事實所憑之證據及理由：
  ㈠上開犯罪事實，業據被告於本院審理時坦承不諱（本院卷第7
    6頁），核與證人即告訴人廖慶江之證述情節大致相符（相
    驗卷第17頁至第19頁、第123頁至第125頁），並有道路交通
    事故現場圖、道路交通事故調查報告表㈠、㈡各1份（相驗卷
    第21頁至第25頁）、現場照片65張、監視器畫面翻拍照片4
    張（相驗卷第31頁至第99頁）、雲林縣警察局西螺分局110
    年2月21日雲警螺偵字第1101000249號函暨所附之相驗照片1
    9張（相驗卷第161頁至第174頁）、雲林縣警察局西螺分局1
    10年3月5日雲警螺偵字第1101000300號函暨所附之刑案現場
    勘察採證報告表、照片（相驗卷第177頁至第254頁）、雲林
    縣警察局西螺分局110年3月25日雲警螺偵字第1100004095號
    函暨所附之內政部警政署刑事警察局110年3月18日刑紋字第
    1100021837號鑑定書（相驗卷第267頁至第275頁）、雲林縣
    警察局西螺分局110年5月6日雲警螺偵字第1100005909號函
    暨所附之內政部警政署刑事警察局110年4月15日刑生字第11
    00021661號鑑定書（相驗卷第281頁至第284頁）在卷可稽，
    足以擔保被告之自白與事實相符，堪予採信。
  ㈡汽車行駛時，駕駛人應注意車前狀況及兩車並行之間隔，並
    隨時採取必要之安全措施，不得在道路上蛇行，或以其他危
    險方式駕車，道路交通安全規則第94條第3項定有明文。被
    告為領有駕駛執照之駕駛人（相卷第109頁），且為具通常
    社會經驗之成年人，對於上情自應知悉。而依當時天氣晴，
    夜間有照明，柏油路面乾燥，無缺陷，無障礙物等情，有道
    路交通事故調查報告表㈠、㈡各1份在卷可參（相驗卷第23、2
    4頁），被告並無不能注意之情事，竟疏未注意上情，貿然
    自後方撞擊廖義松腳踏車，被告對於本件交通事故之發生自
    有過失甚明。且因廖義松騎乘腳踏車在前，無法注意後方，
    對本件交通事故並無肇事因素，被告應負全部過失責任。再
    者，本件經送交通部公路總局嘉雲區車輛行車事故鑑定會鑑
    定後，結果略以：被告駕駛自用小貨車，夜間行駛有照明路
    段，不明原因向右偏行，由後撞及前行腳踏自行車，為肇事
    原因；廖義松騎乘腳踏自行車，無肇事因素等情，有交通部
    公路總局嘉義區監理所110年5月6日嘉監鑑字第1100000588
    號函暨所附之鑑定意見書（相驗卷第277頁至第280頁）在卷
    可考，鑑定意見亦同法官認定，堪認被告確有過失無誤。
  ㈢此外，廖義松確因本件車禍受有頭部外傷之傷害，並導致中
    樞神經性休克而死亡等情，有臺灣雲林地方檢察署相驗屍體
    證明書、檢驗報告書各1份（相驗卷第121頁、第129頁、第1
    43頁至第151頁）在卷可憑，被告之過失行為與廖義松之死
    亡結果有相當因果關係。
  ㈣判斷汽車駕駛人有無逃逸之故意，應就客觀事實判斷，如駕
    駛人對於危險之發生有所認識，明知已發生車禍，或知悉車
    禍有使人受傷害或死亡之可能，竟仍駕車離去，即可認定有
    肇事逃逸之犯意，亦即對於駕駛動力交通工具肇事致人死傷
    之事實，駕駛人已有所認識，並進而決意擅自逃離肇事現場
    之主觀心態，即符合肇事逃逸罪之構成要件。又此項故意之
    犯罪型態，包括直接故意與未必故意，所謂直接故意，係指
    駕車肇事因而已知悉發生使人受傷或死亡之結果，如仍決意
    駕車逃離現場，即係直接故意，而未必故意，係指駕車肇事
    因而已知悉發生使人受傷害或死亡之結果，縱令有人死傷亦
    無所謂，仍決意駕車逃逸，即有肇事逃逸之未必故意。查依
    肇事車輛之照片所示（相卷第91頁），該車之右前方板金有
    明顯變形、凹陷，可見被告是從後方往前撞及廖義松腳踏車
    ，撞擊力量不小，又案發當天天氣晴，並無雷雨聲，被告撞
    擊時，必然（至少）可以聽到撞擊腳踏車的金屬碰撞聲及人
    體掉落聲此由被告於偵查中自陳：我感覺到撞到東西，有一
    個撞擊到的聲音，我就下車察看，腳踏車在旁邊而已等語亦
    可得知上情（相卷第135頁）。而在路上行駛時撞到腳踏車
    ，就極有可能是有人騎著腳踏車在路上被駕駛人撞到，因此
    ，被告駕車碰撞到腳踏車，必定已預見其駕車發生碰撞交通
    事故，極有可能是撞到騎著腳踏車的人而致人受傷或死亡，
    則當被告已預見其發生交通事故極有可能致人傷亡後，卻仍
    基於縱使駕車肇事致人死亡後離去也不違背其本意之意思，
    未通知警察機關到場處理，或留在現場對廖義松進行必要的
    救護，即駕車離去，其所為自有肇事逃逸未必故意無疑。
  ㈤綜上所述，本件事證明確，被告犯行均堪予認定，應依法論
    科。
二、論罪科刑之理由：
  ㈠按行為後法律有變更者，適用行為時之法律。但行為後之法
    律有利於行為人者，適用最有利於行為人之法律，刑法第2
    條第1項定有明文。被告行為後，刑法第185條之4業於110年
    5月28日修正公布，並自110年5月30日起施行。修正前原規
    定「駕駛動力交通工具肇事，致人死傷而逃逸者，處1年以
    上7年以下有期徒刑」，修正後改以「駕駛動力交通工具發
    生交通事故，致人傷害而逃逸者，處6月以上5年以下有期徒
    刑；致人於死或重傷而逃逸者，處1年以上7年以下有期徒刑
    （第1項）。犯前項之罪，駕駛人於發生交通事故致人死傷
    係無過失者，減輕或免除其刑（第2項）」，本案被告應成
    立肇事致人死亡逃逸罪，且就前開事故確有過失之情，業經
    審認如前，被告所為依刑法第185條之4修正前後構成要件暨
    法律效果均未變更，遂不生新舊法比較問題，應逕行適用修
    正後刑法第185條之4第1項後段規定論處。核被告所為，係
    犯刑法第276條之過失致人於死罪及刑法第185條之4第1項後
    段之肇事致人死亡逃逸罪。被告所犯上開2罪，犯意各別，
    行為互殊，應予分論併罰。
  ㈡爰以行為人之責任為基礎，審酌被告駕駛汽車本應謹慎注意
    遵守交通規則，以維護自身與其他用路人之安全，竟疏未注
    意車前狀況，駕駛肇事車輛自後方撞上廖義松腳踏車，造成
    被害人廖義松死亡，被害人家屬廖慶將等人受有難以平復之
    傷痛，被告過失行為所造成之結果實非輕微，且本件交通事
    故之發生，被告未充分注意車前狀況撞擊廖義松腳踏車為肇
    事因素，廖義松騎乘腳踏車在前並無肇事因素，被告就本件
    交通事故應負全部之責任。另被告已預見其駕駛肇事車輛發
    生交通事故極有可能致人（廖義松）死亡，卻仍基於縱使駕
    車肇事致人死亡後離去也不違背其本意之肇事逃逸未必故意
    ，未通知警察機關到場處理，或留在現場對廖義松進行必要
    的救護，即駕車離去，其所為已嚴重降低廖義松接受必要救
    護、援助之可能性，並影響廖義松（或繼承人、其他求償權
    人等）之民事求償權，實屬不該，且廖義松最後因交通事故
    而死亡，被告肇事逃逸之犯罪情節難認輕微。並考量：⒈被
    告前有因犯罪受法院科刑及緩刑宣告之刑事前案紀錄，有臺
    灣高等法院被告前案紀錄表1 份在卷可查，被告於緩刑期間
    仍未能恪遵法律規定，守法精神未臻良好；⒉犯後雖坦承犯
    行，並與告訴人廖慶將調解成立，但被告於110年12月28日
    前，並未提出已履行調解條件之證明，有本院調解筆錄、審
    判筆錄（本院卷第73、212、213頁），被告並未實際彌補自
    己的過咎，從修復性司法角度來看，被害人之傷害尚未受到
    填補；⒊被告於審判中自陳未婚，無子女，現於菜市場工作
    及高職畢業之教育程度等一切情狀，分別量處如主文所示之
    刑，並定其應執行刑。　
據上論斷，應依刑事訴訟法第299 條第1 項前段、第273 條之1
第1 項，判決如主文（依刑事判決精簡原則僅記載程序法）。
本案經檢察官林柏宇提起公訴，檢察官陳淑香到庭執行職務。
中    華    民    國   110    年    12    月    30    日
                  刑事第七庭    法  官  簡廷恩
以上正本證明與原本無異。
如不服本判決應於收受判決後 20 日內向本院提出上訴書狀，並
應敘述具體理由；其未敘述上訴理由者，應於上訴期間屆滿後20
 日內向本院補提理由書（均須按他造當事人之人數附繕本）。
「切勿逕送上級法院」。
告訴人或被害人對於判決如有不服，具備理由請求檢察官上訴者
，其上訴期間之計算，係以檢察官收受判決正本日期為準。
                                書記官  許馨月
中　　華　　民　　國　　111 　年　　1 　　月　　3 　　日
附錄本件論罪科刑法條全文
中華民國刑法第276條　
因過失致人於死者，處5年以下有期徒刑、拘役或50萬元以下罰
金。　
中華民國刑法第185 條之4（修正後）
駕駛動力交通工具發生交通事故，致人傷害而逃逸者，處六月以
上五年以下有期徒刑；致人於死或重傷而逃逸者，處一年以上七
年以下有期徒刑。
犯前項之罪，駕駛人於發生交通事故致人死傷係無過失者，減輕
或免除其刑。